【裁判字號】    98,婚,60
【裁判日期】    980810
【裁判案由】    離婚
【裁判全文】
臺灣臺南地方法院民事判決               98年度婚字第60號
原      告  乙○○
訴訟代理人  宋金比律師
複代理  人  徐建光律師
被      告  甲○○
                        之1號.
上列當事人間請求離婚事件，經本院於民國98年7月27日言詞辯
論終結，判決如下：
    主      文
准原告與被告離婚。
訴訟費用新臺幣仟元由被告負擔。
    事實及理由
壹、程序方面：
一、按臺灣地區人民與大陸地區人民間之民事事件，除本條例另
    有規定外，適用臺灣地區之法律；判決離婚之事由，依臺灣
    地區之法律，臺灣地區與大陸地區人民關係條例第41條第1
    項、第52條第2項分別定有明文。查原告係臺灣人民，被告
    則為大陸人民，有原告所提戶籍謄本附卷可稽，則本件離婚
    事件自應適用我國法律，先此敘明。
二、又被告經合法通知，未於言詞辯論期日到場，核無民事訴訟
    法第386條所列各款情形，爰依原告聲請由其一造辯論而為
    判決。
貳、實體方面：
一、原告主張：
(一)原告係臺灣地區人民，而被告係大陸地區人民，原告與被告於
  民國90年3月13日在大陸地區結婚，90年3月28日申請結婚登記
  ，被告雖於91年間來台灣與原告同居，詎料被告來台與原告同
  居僅2個多月後，以北上探望表姐為由離家，之後即音訊全無
  ，行蹤不明，未再返回與原告同居。嗣於92年間因台灣爆發
  SARS疫情，被告因恐罹患SARS而主動與原告聯絡，表示欲返回
  大陸，因被告離家後即未向警察機關報到，乃由原告陪同被告
  向台南市警察局第三分局報到後返回大陸地區。而被告自92年
  返回大陸地區後，即未再與原告聯絡。
(二)按臺灣地區與大陸地區人民間之民事事件，除本條例另有規定
  外，適用臺灣地區之法律；又判決離婚之事由，依臺灣地區之
  法律，臺灣地區與大陸地區人民關係條例第41條第1項、第52
  條第2項分別定有明文。查本件原告為臺灣地區人民，而被告
  為大陸地區人民，則揆諸前揭規定，本件離婚事件，自應適用
  中華民國之法律。又本件原告與被告於90年3月13日在大陸地
  區結婚，婚後被告入境臺灣與原告同居，兩造之婚姻關係，在
  被告不回台灣，又未告知其行止，且原告與被告分居已5年之
  久，此期間雙方未曾聯繫過，事實上二人間並無共同生活，兩
  造間婚姻關係誠屬有名無實，其情形應認已構成難以維持婚姻
  之重大事由，為此並依民法第1052條第2項之規定提起本件訴
  訟，並聲明：如主文所示。
二、被告方面：被告未於言詞辯論期日到場，亦未提出書狀作何
    聲明或陳述。
三、得心證之理由：
(一)查原告主張兩造於民國90年3月13日結婚，婚姻關係現仍存續
  中之事實，此有原告所提戶籍謄本1件附卷供參，並經本院向
  台南市安南區戶政事務所調閱兩造結婚登記之結婚登記申請書
  、及經中華人民共和國福建省福州市公證處公證，並經財團法
  人海峽交流基金會證明之結婚證明書供參，有該事務所97年12
  月11日南安戶字第0970006204號函在卷可按，此一事實自堪信
  為真實。原告次主張被告婚後來台同住，惟於同住2個多月後
  即以北上探望表姐為由離家，之後音訊全無，嗣於92年間因台
  灣爆發SARS疫情，被告恐罹病而與伊聯絡，並返回大陸，之後
  即未再與伊聯絡等情，此據證人蘇永華證述：「兩造婚後同住
  約一、二個月，之後被告就跑到台北去工作。約一、二年後，
  就是SARS期間，被告害怕被感染，所以自動要求遣送回去，約
  94、95年左右，確實時間我不是很清楚。」「（被告回去後，
  有無與原告聯絡？）有。被告是自己去警局自首，之後他還想
  要過來臺灣，但訪談好像沒有通過。」「（原告有無要找被告
  回來？）是被告想要過來，原告因為被告一直拜託，說想要過
  來臺灣賺錢，所以原告本來有要讓被告過來的意思。但後來因
  為訪談沒有過，所以被告就說想要跟原告離婚，因為被告想要
  找一個可以讓他過來臺灣的人。」等語，核證人所證，其中除
  關於被告遣送出境之時間，與原告所述有所出入外，其餘證述
  大致相符。而證人蘇永華就被告出境之時間固有不符，惟此或
  係因時間已久遠，一般人對他人家務事記憶難免不清，固縱有
  此情，亦情理之常，非可以此而指述被告之證詞為不可採。而
  被告係於90年6月8日初次入境，於92年5月8日出境，此有被告
  之入出境資料供參，此與原告所述時間吻合；又被告因逾期停
  留及從事與許可目的不符之活動，於92年5月8日強制出境，亦
  有內政部入出國及移民署97年12月29日移署出停泰字第097111
  31900號函附卷可稽，綜合上開事證，本院認原告所主張，堪
  可採信。
(二)按有其他重大事由，難以維持婚姻者，夫妻一方得請求離婚。
  民法第1052條第2項前段定有明文。因婚姻乃一男一女之兩性
  結合，以組織家庭，共同生活為目的。故有足以破壞共同生活
  或難以維持共同生活之情事發生，允宜許其離婚以消滅婚姻關
  係。74年6月3日修正公布之民法親屬編，就裁判離婚之原因，
  為應實際需要，參考各國立法例，增設民法第1052條第2項，
  明定有同條第1項以外重大事由，難以維持婚姻者，亦得請求
  離婚。是夫妻間發生足使婚姻難以維持之重大事由者，雖不符
  合該條第1項所列各款情形，亦無不准依該條第2項訴請離婚之
  理。而是否有難以維持婚姻之重大事由，應斟酌破壞夫妻共同
  生活之具體情事，是否客觀上達於動搖夫妻之共同生活，致婚
  姻已生破綻而無回復之希望，且客觀上任何人倘處於同一境況
  ，均將喪失維持婚姻意欲之程度判斷之，故對家庭生活之美滿
  幸福有妨礙之情形，即得認其與此之所謂難以維持婚姻之重大
  事由相當，應允許其離婚以消滅婚姻關係。查兩造於90年3月
  28日結婚，迄今已8年餘；惟被告於結婚獲准來台後與原告同
  住不久，即擅自離家，嗣於92年因SARS疫情爆發，因恐遭感染
  ，始出面向警察機關報到並遭遣送回大陸，嗣後亦未再來台與
  原告同住，則兩造婚姻關係雖達8年餘，惟實際同住時間僅數
  月，且自被告遣送出境後迄今亦已6年，期間均未再往來，是
  兩造在長時間、遠距離隔絕之下，感情難以長久維持，已可想
  見。且兩造長久分離，又斷絕聯繫，此種狀態，當足以動搖本
  已脆弱之感情，更與結婚之目的在營夫妻共同永久生活為目的
  之本質有違，應堪認兩造婚姻之誠摯、互相扶持基礎已嚴重動
  搖，而有足以破壞共同生活或難以維持共同生活之情事發生，
  兩造之婚姻生活，已無其實，主觀上實難強求原告繼續維持此
  種空有其名之婚姻，客觀上亦難期任何人處於原告之情形，均
  能繼續忍受此種婚姻，原告主張兩造婚姻生活已生重大事由，
  而難以維繫，應可認定，且其事由乃源於被告擅自離家，又逾
  期居留，嗣後亦未再與原告往來所致，其咎在被告，從而原告
  依民法第1052條第2項訴請離婚，於法自無不合，應予准許。
四、據上論結，本件原告之訴為有理由，依民事訴訟法第385條
    第1項前段、第78條、第87條第1項，判決如主文。
中    華    民    國    98    年    8     月    10    日
                      家事法庭    法  官  林富郎
以上正本係照原本作成。
如對本判決上訴，須於收受判決正本送達後20日內向本院提出上
訴狀，並繳納上訴費及附具繕本。
中    華    民    國    98    年    8     月    10    日
                                  書記官  劉毓如


司法院資訊處製作；財團法人民間司法改革基金會備份。
